【裁判字號】    97,台上,2661
【裁判日期】    971218
【裁判案由】    塗銷所有權移轉登記等
【裁判全文】
最高法院民事裁定            九十七年度台上字第二六六一號
上  訴  人  甲○○
訴訟代理人  林慶雲律師
            侯勝昌律師
            陳正男律師
被 上訴 人  乙  ○
            丙○○
上列當事人間請求塗銷所有權移轉登記等事件，上訴人對於中華
民國九十七年八月二十七日台灣高等法院高雄分院第二審判決（
九十七年度上字第八三號），提起上訴，本院裁定如下：
    主  文
上訴駁回。
第三審訴訟費用由上訴人負擔。
    理  由
按上訴第三審法院，非以原判決違背法令為理由，不得為之。又
提起上訴，上訴狀內應記載上訴理由，表明原判決所違背之法令
及其具體內容，暨依訴訟資料合於該違背法令之具體事實；其依
民事訴訟法第四百六十九條之一規定提起上訴者，並應具體敘述
為從事法之續造、確保裁判之一致性或其他所涉及之法律見解具
有原則上重要性之理由。同法第四百六十七條、第四百七十條第
二項定有明文。而依同法第四百六十八條規定，判決不適用法規
或適用不當者，為違背法令；依同法第四百六十九條規定，判決
有該條所列各款情形之一者，為當然違背法令。是當事人提起上
訴，如以同法第四百六十九條所列各款情形為理由時，其上訴狀
或理由書應表明該判決有合於各該條款規定情形之具體內容，及
係依何訴訟資料合於該違背法令之具體事實。如依同法第四百六
十八條規定，以原判決有不適用法規或適用法規不當為理由時，
其上訴狀或理由書應表明該判決所違背之法令條項，或有關判例
、解釋字號，或成文法以外之習慣或法理等及其具體內容，暨係
依何訴訟資料合於該違背法令之具體事實，並具體敘述為從事法
之續造、確保裁判之一致性或其他所涉及之法律見解具有原則上
重要性之理由。上訴狀或理由書如未依上述方法表明，或其所表
明者與上開法條規定不合時，即難認為已合法表明上訴理由，其
上訴自非合法。本件上訴人對於原判決提起上訴，雖以該判決違
背法令為由，惟核其上訴理由狀所載內容，係就原審取捨證據、
認定事實之職權行使，指摘其為不當，而非表明該判決所違背之
法令及其具體內容，暨依訴訟資料合於該違背法令之具體事實，
尤未具體敘述為從事法之續造、確保裁判之一致性或其他所涉及
之法律見解具有原則上重要性之理由，難認其已合法表明上訴理
由。依首揭說明，應認其上訴為不合法。又債務人所為之無償行
為或有償行為，僅有害於以給付特定物為標的之債權者，債權人
不得聲請法院撤銷，此觀民法第二百四十四條第三項規定自明。
上訴人先位之訴既係本於其與被上訴人乙○間就系爭房屋之互易
及系爭土地之買賣關係，請求撤銷被上訴人間就系爭房地之買賣
契約，並請求被上訴人丙○○塗銷系爭房地所有權移轉登記後，
乙○應將系爭土地所有權移轉登記為其所有，則依其主張及請求
，顯係以保全特定債權之直接履行為目的，則原審認依上開民法
規定，上訴人不得行使撤銷權，自不違背法令。而上訴人行使撤
銷權，既不符合上開規定，則其與乙○間就系爭土地究已成立買
賣本約抑僅屬預約，即與判決結果無涉。又上訴人於事實審對於
乙○出賣系爭房地時，其尚有之其他不動產價值為何，及其以新
台幣七百五十萬元出售系爭房地予丙○○是否相當，均未見爭執
，則原審就此未為調查審認，亦無理由不備可言，均附此敘明。
據上論結，本件上訴為不合法。依民事訴訟法第四百八十一條、
第四百四十四條第一項、第九十五條、第七十八條，裁定如主文
。
中    華    民    國  九十七  年   十二   月   十八   日
                      最高法院民事第一庭
                          審判長法官  蕭  亨  國
                                法官  葉  勝  利
                                法官  高  孟  焄
                                法官  許  澍  林
                                法官  袁  靜  文
      本件正本證明與原本無異
                                      書  記  官
中    華    民    國  九十八  年    一    月    五    日
                                                      K


司法院資訊處製作；財團法人民間司法改革基金會備份。
